【裁判字號】    95,訴,135
【裁判日期】    950720
【裁判案由】    損害賠償
【裁判全文】
臺灣嘉義地方法院民事判決               95年度訴字第135號
原      告  乙○○
訴訟代理人  林芳榮律師
被      告  丙○○
訴訟代理人  甲○○
上列當事人間損害賠償事件，本院於民國95年7 月6 日言詞辯論
終結，茲判決如下：
    主  文
原告之訴及假執行之聲請均駁回。
訴訟費用由原告負擔。
    事  實  及  理  由
一、按「訴訟，由被告住所地之法院管轄。被告住所地之法院不
    能行使職權者，由其居所地之法院管轄」；「因侵權行為涉
    訟者，得由行為地之法院管轄」；「被告侵權行為地跨連或
    散在數法院管轄區域內者，各該法院俱有管轄權」；「同一
    訴訟，數法院有管轄權者，原告得任向其中一法院起訴」；
    「定法院之管轄，以起訴時為準」；「訴訟之全部或一部，
    法院認為無管轄權者，依原告聲請或依職權以裁定移送於其
    管轄法院，民事訴訟法第1條、第15條第1項、第21條、第22
    條、第27條、第28條第1項分別定有明文。本件被告以原告
    在嘉義市居住多年，原告之父母又長年在嘉義經商，於地方
    上人脈廣泛，倘本件由鈞院審理，恐將影響公安，難保原告
    及其父母不會對伊採取不利之舉動，伊一名纖弱女子勢將無
    力自保。且伊早在提起上開離婚訴訟前，即一直居住在台北
    市北投區之娘家，從未返回嘉義居住；伊目前雖設籍於嘉義
    市，然已申請辦理變更戶籍地，僅因戶政機關仍須兩周之作
    業時間，致無法馬上將戶籍地遷回台北市北投區。是以，依
    「以原就被」之管轄原則，本件自應由臺灣士林地方法院管
    轄，否則將徒增往返於台北及嘉義之勞費，實難謂無審判難
    期公平之處。退步言，本件不僅伊居住於台北，原告之居所
    亦不在嘉義市，而係在其平時工作之桃園縣楊梅鎮境內。是
    原告逕向鈞院提起本件訴訟，實無理由等語，聲請本院移送
    臺灣士林地方法院管轄，惟查被告於被訴時係設籍於嘉義市
    ，有戶籍謄本一份在卷可參；復依原告主張侵權行為之事實
    觀之，被告之侵權行為地及其一部行為結果發生地係散在本
    院及臺灣桃園地方法院，亦經本院調取本院94年度執全字第
    729號、臺灣桃園地方法院94年度執全助第358號執行卷宗查
    明屬實，揆諸前揭法條規定，原告向被告之住所地即本院提
    起本件侵權行為訴訟，本院既屬有管轄權之法院復無所謂不
    能行使職權之情事，自應依法審理，合先敘明。
二、原告起訴主張：緣兩造原係夫妻關係，本件被告前以94年度
    婚字第210號訴請判決離婚，併請求對長子之監護，及請求
    伊給付長子扶養費新台幣（下同）7,455,000元、精神慰撫
    金1,000,000元，及贍養費2,000,000元。上開離婚之訴訟雖
    判決准予兩造離婚，然被告請求子女撫養費、精神慰撫金、
    贍養費之部分則均無理由而被駁回。詎被告於上開離婚之訴
    訟進行中，竟對伊之不動產及薪資撥付之上海銀行楊梅分行
    帳戶存款聲請假扣押，併為假扣押之強制執行。被告在離婚
    訴訟勝敗未定之際，濫行聲請假扣押，致伊之財產遭受凍結
    ，消息傳出後，因外人不知被假扣押之原因，不但驚動親友
    、工作同事伙伴，以為伊負有大筆債務，造成伊之名譽受損
    。又伊之銀行存款亦因被告濫行假扣押而無法使用，銀行亦
    誤以為伊負有大筆債務，造成伊之信用受損等語。為此，爰
    依民法第184條第1項前段、第195條第1項之規定提起本訴，
    請求被告賠償原告之名譽損害300,000元、信用損害300,000
    元。並聲明：被告應給付原告600,000元，及自起訴狀繕本
    送達翌日起至清償日止，按年息百分之5計算之利息。併陳
    明願供擔保請准予宣告得假執行。
三、被告則辯以：
  (一)查假扣押之制度目的，在於債權人得透過保全程序以防止
      債務人日後脫產致無法有效強制執行。是伊為確保於前開
      離婚訴訟請求之贍養費、精神慰撫金等金錢債權之實現，
      於取得准予假扣押之裁定，並依法供300,000元之擔保後
      聲請強制執行，乃於法有據，並無不當。
  (二)按民法第184 條第1 項前段之損害賠償賠償責任，須符合
      故意或過失、不法侵害他人權利之要件。然誠如前述，被
      告依法提存擔保金而聲請假扣押，並無不法，更無故意或
      過失可言。且伊所採取之假扣押程序並非自始不當，乃係
      因事後情事變更而撤銷，原告自不得請求損害賠償。又伊
      已依法於訴訟終結後，催告受擔保利益人（即本件原告）
      行使權利，故而伊並無任何違法侵害原告權利之情事。
  (三)末查，原告一再空言損害重大，但未具體指出其損害額，
      亦未證明其損害與伊聲請假扣押之因果關係。何況兩造間
      之離婚訴訟早為原告任職之公司所知悉，原告先前亦因婚
      外情曝光而遭公司將其從大陸廠房調回臺灣楊梅廠，是其
      早已聲名狼藉，其名譽不佳乃自身惡行所致，與伊合法之
      假扣押無涉。今原告臨訟誣指伊損害其名譽及信用，卻完
      全未就其名譽信用如何受損具體舉證，實令伊深感莫名。
      從而，乃聲明：駁回原告之訴。併陳明如受不利判決，請
      准宣告得供擔保免予假執行。
四、本件原告主張被告於前開離婚訴訟勝敗未定之際，即聲請本
    院裁定准予假扣押，併聲請強制執行查封其座落於嘉義市○
    區○路○段327-75地號，地目：建，面積110平方公尺，權
    利範圍全部之土地，及其上門牌號碼：嘉義市○○路65 巷
    36號之建物（下稱系爭房地），並聲請囑臺灣託桃園地方法
    院執行其薪資撥付之上海銀行楊梅分行帳戶存款（下稱系爭
    存款）等語，經本院調取本院94年度執全字第729號、臺灣
    桃園地方法院94年度執全助字第358號執行卷宗核閱屬實，
    堪信原告此部分主張之事實為真實。然原告主張被告濫行聲
    請假扣押，係屬故意或過失不法侵權其信用權及名舉權等情
    ，則為被告所否認。按「因故意或過失，不法侵害他人之權
    利者，負損害賠償責任」；「不法侵害他人之身體、健康、
    名譽、自由、信用、隱私、貞操，或不法侵害其他人格法益
    而情節重大者，被害人雖非財產上之損害，亦得請求賠償相
    當之金額」；「債權人就金錢請求或得易為金錢請求之請求
    ，欲保全強制執行者，得聲請假扣押」民法第184條第1項前
    段、第195條第1項、民事訴訟法第522條第1項分別定有明文
    。而在濫用假扣押訴訟制度之情形，雖有可能成立侵權行為
    ，但須加害人對於其聲請假扣押係屬侵權行為之事實，明知
    並有意使其發生，或預見其發生而不違背其本意，或怠於善
    良管理人之注意義務，始足當之，若其行為並無故意或過失
    ，即無賠償之可言，有最高法院54年台上字第1523號判例可
    資參照。經查本件原告主張被告濫行以假扣押之執行程序，
    查封原告所有之系爭房地及存款，原告之親友、同事及銀行
    誤以為原告負有大筆債務，致原告之名譽及信用受損，構成
    侵權行為等情，無非以：前開離婚判決雖准予兩造離婚，然
    本件被告請求子女撫養費、精神慰撫金，及贍養費之部分則
    均無理由而被駁回，且該離婚訴訟之勝敗尚屬未定等情，為
    其論據；然細繹該離婚判決理由，係以本件原告與大陸女子
    交往，甚而於本件被告攜子返回福州住處時，竟與該大陸女
    子同眠於住處沙發，無視於自己舉動對妻子即本件被告帶來
    之痛苦，視婚姻於無物，嚴重踐踏本件被告之尊嚴與地位，
    核屬難以維持婚姻之重大事由；然本件被告無視於本件原告
    同居之請求，攜子返回台灣，甚而將幼子寄託教會，隻身前
    往國外傳教，於夫妻協力維持婚姻和諧之經營義務，亦有違
    背，本件被告於兩造婚姻重大破綻結果，亦有可歸責之原因
    ，法院乃審諸上情，認本件原告應負較重責任，依民法第
    1052條第2項判決准予兩造離婚。足徵本件被告於前開離婚
    訴訟請求本件原告賠償因離婚所受之非財產上損害，並為保
    全該金錢請求而聲請假扣押，尚非全然無因，要不能以該部
    分之請求被駁回，即謂其係明知或有何怠於善良管理人之注
    意，而濫行以假扣押之執行程序侵害本件原告之名譽權及信
    用權。至於本件被告於前開離婚訴訟請求贍養費之部份雖亦
    遭駁回，係因法院審酌本件被告於婚姻之破綻亦有可歸責之
    原因，僅係應負較輕之責任爾，然法院本於民法第1052條第
    2項之規範意旨所為之判斷，本帶有價值判斷之因素，亦非
    本件被告於前開離婚訴訟進行中所能明知或可得而知。從而
    ，原告主張被告有故意或過失之侵權行為，尚非可採。被告
    抗辯其無故意過失，且聲請假扣押原告之財產係依法行使權
    利，堪可信實。
五、綜上，原告本於民法第184 條第1 項前段、第195 條第1 項
    之規定，請求被告賠償其因假扣押所受之損害，要屬無據，
    應予駁回。又原告之訴既經駁回，其假執行之聲請亦失所附
    麗，應併予駁回。此外，本件事證已臻明確，兩造其餘之攻
    擊防禦方法，核與判決結果不生影響，爰不一一論列，附此
    敘明。
六、據上論結，原告之訴為無理由，依民事訴訟法第78條，判決
    如主文。
中    華    民    國    95    年    7     月    20    日
                  民一庭法  官      劉瓊雯
以上正本證明與原本無異
如對本判決上訴須於判決送達後20日內向本院提出上訴狀
中    華    民    國    95    年    7     月    20    日
                        書記官      王立梅


司法院資訊處製作；財團法人民間司法改革基金會備份。
